---
title: "Imputación de valores faltantes"
author: "Carlos Dávila Luelmo, Cindy Ramírez Padilla"
date: "`r format(Sys.Date(), '%d de %b de %Y')`"
output: 
  html_document:
    df_print: paged
editor_options:
  chunk_output_type: console
---

```{r setup, include=FALSE}
options(dplyr.summarise.inform = FALSE)
knitr::opts_chunk$set(echo = TRUE)
```

```{r librerias, warning=FALSE, message=FALSE}
library(tidyverse)
library(data.table)

source("tools.R")
```

# Valores faltantes en los datos

```{r}
indicadores_long <- readRDS("data/mjc_full_set_prepared.rds")
indicadores_wide <- indicadores_long %>% ensanchar_indicadores
```

## ¿Por qué faltan valores en los datos?

```{r conteo-vvff-pais}
vvff_pais <- indicadores_wide %>% mutate(row_na = rowSums(is.na(.))) %>% select(country, row_na)
```

Dos supuestos:

- (NMAR) Los valores faltantes dependen del país del que se trate. Consideramos que los valores no faltan aleatoriamente cuando el país no reporta datos sistemáticamente, 
- (MAR) Faltan datos aleatoriamente cuando faltan pocos datos para un mismo país.

Propuesta:

+ Eliminar países con mayor cantidad de valores faltantes (por ejemplo > 4 ó 5 - se puede medir el impacto de esta decisión en el análisis de robustez y sensibilidad).
+ Computar valores faltantes a países con pocos valores faltantes

```{r eliminar-paises}
(paises_eliminados <- vvff_pais %>% filter(row_na > 3))
indicadores_long <- indicadores_long %>% 
  filter(!country %in% paises_eliminados$country)
```

## Elección del método

Se elige un método para cada variable. La elección del método dependerá de lo siguiente.

* Tipo de variables: el método se debe ajustar al tipo de variable del que se trata. En este caso son todas contínuas.
* Proporción de valores faltantes respecto al total de casos. A mayor porcentaje, más sofisticado tendrá que ser el método elegido.

```{r proporcion-mising-data}
(
  analisis_vvff <- 
    indicadores_long %>% 
    group_by(short_name, name) %>% 
    summarise(observaciones = n(),
              vvff = sum(is.na(value)),
              prop_vvff = round(vvff / observaciones, 4))
)
```

Elegimos varios métodos para luego comprobar la eficacia de cada uno de ellos para cada variable independientemente de la cantidad de valores faltantes que tenga.

* Media incondicional 
* Imputación por bosque aleatorio o por maximización de la expectación.


## Comprobación de la bondad de ajuste de los métodos

Tomamos el conjunto de datos que está completo, elminamos una parte de los datos proporcional a los valores que faltan, probamos los métodos de imputación y comprobamos su bondad de ajuste estudiando los siguientes parámetros.

(ecuaciones en la página 62)

* El coeficiente de determinación (R$^2$).
* La raíz de la suma de los errores cuadrados (RMSE)
* El error absoluto medio (MAE)

Separo el subconjunto de datos sin valores faltantes, sacando a todos los países que tengan al menos 1 valor faltante.

```{r indicadores-sin-vf}
paises_con_vvff <- indicadores_long %>% 
  group_by(country) %>% 
  summarise(algun_vf = any(is.na(value))) %>% 
  filter(algun_vf) %>% 
  pull(country)

indicadores_sin_vvff <- 
  indicadores_long %>% 
  filter(!country %in% paises_con_vvff) %>% 
  arrange(country, short_name, value)
```

Se elimina un total de `r length(paises_con_vvff)` países del conjunto de datos.

Genero índices aleatorios para eliminar casos en cada variable en función del número total de observaciones y el porcentaje de valores faltantes en cada caso.

```{r indices-eliminatorios}
set.seed(0)
indices_eliminatorios <- indicadores_sin_vvff %>% 
  group_by(short_name) %>% 
  summarise(n = n()) %>% 
  left_join(analisis_vvff %>% select(short_name, prop_vvff)) %>% 
  mutate(registros_a_eliminar = round(prop_vvff * n))%>% 
  mutate(indices_aleatorios = map2(n, registros_a_eliminar, ~sample.int(.x, size = .y))) %>%
  select(short_name, indices_aleatorios)
```

Elimino datos aleatoriamente en proporción a los valores faltantes de cada variable en el conjunto original.

```{r eliminacion-datos}
indicadores_prueba_imputacion <- indicadores_sin_vvff %>% 
  arrange(country, short_name, value) %>% 
  group_by(short_name) %>% 
  mutate(indice_indicador_pais = row_number()) %>% 
  left_join(indices_eliminatorios) %>% 
  mutate(value = case_when(
    indice_indicador_pais %in% flatten(indices_aleatorios) ~ NA_real_,
    TRUE                                                   ~ value
  )) %>% 
  select(-c(indice_indicador_pais, indices_aleatorios))
```

Imputo los valores con media incondicional para cada variable (independientemente de la complejidad).

```{r imputacion-media-subconjunto-sintético, message=F, warning=F}
imputacion_media <- indicadores_prueba_imputacion %>% 
  arrange(country, short_name, value) %>% 
  group_by(short_name) %>% 
  mutate(value = case_when(
    is.na(value) ~ mean(value, na.rm = T),
    TRUE         ~ value
  ))
```


Imputo los valores con Bosque Aleatorio.

```{r imputacion-bosque-aleatorio}
library(missForest, warn.conflicts = F)

imputacion_bosque <- missForest(
  indicadores_prueba_imputacion %>%
  select(country, short_name, value) %>% 
  arrange(country, short_name, value) %>% 
  pivot_wider(names_from = short_name, values_from = value) %>% 
    select(-country) %>% 
    as.matrix
)

imputacion_bosque_df <- indicadores_prueba_imputacion %>% 
  arrange(country, short_name, value) %>% 
  ensanchar_indicadores %>% 
  select(country) %>% 
  bind_cols(imputacion_bosque$ximp %>% as_tibble) %>% 
  pivot_longer(-country, names_to = "short_name", values_to = "value")
```

Imputo los valores con algoritmo de Maximización de la Expectación.

Consultar: https://www.sciencedirect.com/science/article/abs/pii/S0169743901001319

```{r expectation-maximization}
library(mvdalab)

imputacion_max_exp <- imputeEM(
  indicadores_prueba_imputacion %>% 
    arrange(country, short_name, value) %>%  
    ensanchar_indicadores %>% 
    select(-country)
)

imputacion_max_exp_df <- indicadores_prueba_imputacion %>% 
  arrange(country, short_name, value) %>% 
  ensanchar_indicadores %>% 
  select(country) %>% 
  bind_cols(imputacion_max_exp$Imputed.DataFrames[[2]])

variables <- names(indicadores_prueba_imputacion %>% ensanchar_indicadores)
names(imputacion_max_exp_df) <- variables

imputacion_max_exp_df <- imputacion_max_exp_df %>% alargar_indicadores()
```

# Comparativa de resultados de las imputaciones

**TO-DO: Comparar resultados de las imputaciones para decidir el más óptimo para cada variable.**

Calculamos las métricas para cada imputación.

+ Coeficiente de determinación ($R^2$)

```{r r-squared}
rsq <- function (obs, pred) cor(obs, pred, method = "spearman")^2

compare_imputations <- function(obs_long_format, preds_long_format, FUN = rsq, value_name = "rsq_media"){
  map2_dfr(obs_long_format %>% ensanchar_indicadores() %>% select(-country), 
           preds_long_format %>% ensanchar_indicadores() %>% select(-country), 
           FUN) %>% 
    pivot_longer(names(.), names_to = "short_name", values_to = value_name)
}

compare_imputations(indicadores_sin_vvff, imputacion_media) %>% 
left_join(compare_imputations(indicadores_sin_vvff, imputacion_bosque_df, value_name = "rsq_bosque")) %>% 
left_join(compare_imputations(indicadores_sin_vvff, imputacion_max_exp_df, value_name = "rsq_max_exp"))

compare_imputations(indicadores_sin_vvff, imputacion_media) %>% 
left_join(compare_imputations(indicadores_sin_vvff, imputacion_bosque_df, value_name = "rsq_bosque")) %>% 
left_join(compare_imputations(indicadores_sin_vvff, imputacion_max_exp_df, value_name = "rsq_max_exp")) %>% 
  filter(rsq_media != 1) %>% 
  summarise(across(contains("rsq_"), ~sum(.x)))
```

+ Error cuadrático medio (RMSE)

```{r rmse}
rmse <- function(obs, preds) {
  (1 / length(obs) * sum(preds - obs)^2)^(1/2)
}

compare_imputations(indicadores_sin_vvff, imputacion_media, FUN = rmse, value_name = "rmse_media") %>% 
left_join(compare_imputations(indicadores_sin_vvff, imputacion_bosque_df, FUN = rmse, value_name = "rmse_bosque")) %>% 
left_join(compare_imputations(indicadores_sin_vvff, imputacion_max_exp_df, FUN = rmse, value_name = "rmse_max_exp"))

compare_imputations(indicadores_sin_vvff, imputacion_media, FUN = rmse, value_name = "rmse_media") %>% 
left_join(compare_imputations(indicadores_sin_vvff, imputacion_bosque_df, FUN = rmse, value_name = "rmse_bosque")) %>% 
left_join(compare_imputations(indicadores_sin_vvff, imputacion_max_exp_df, FUN = rmse, value_name = "rmse_max_exp")) %>% 
  filter(rmse_media != 1) %>% 
  summarise(across(contains("rmse_"), ~sum(.x)))
```

+ Error absoluto medio (MAE)

```{r mae}
mae <- function(obs, preds) {
  1 / length(obs) * sum(abs(preds - obs))
}

compare_imputations(indicadores_sin_vvff, imputacion_media, FUN = mae, value_name = "mae_media") %>% 
left_join(compare_imputations(indicadores_sin_vvff, imputacion_bosque_df, FUN = mae, value_name = "mae_bosque")) %>% 
left_join(compare_imputations(indicadores_sin_vvff, imputacion_max_exp_df, FUN = mae, value_name = "mae_max_exp"))

compare_imputations(indicadores_sin_vvff, imputacion_media, FUN = mae, value_name = "mae_media") %>% 
left_join(compare_imputations(indicadores_sin_vvff, imputacion_bosque_df, FUN = mae, value_name = "mae_bosque")) %>% 
left_join(compare_imputations(indicadores_sin_vvff, imputacion_max_exp_df, FUN = mae, value_name = "mae_max_exp")) %>% 
  filter(mae_media != 1) %>% 
  summarise(across(contains("mae_"), ~sum(.x)))
```

