---
title: "Análisis Multivariante"
subtitle: "Análisis de Componentes Principales"
author: "Carlos Dávila Luelmo, Cindy Ramírez Padilla"
date: "`r format(Sys.Date(), '%d de %b de %Y')`"
output: 
  html_document:
    df_print: paged
editor_options:
  chunk_output_type: console
---

```{r setup, include=FALSE}
knitr::opts_chunk$set(echo = TRUE)
options(dplyr.summarise.inform = FALSE)
```

```{r packages, warning=F, error=FALSE, message=FALSE}
library(tidyverse)
library(corrplot)
library(GGally)

source("tools.R")

theme_set(theme_bw())
```

Carga de datos (ya tratados, sin outliers).

```{r carga-indicadores}
# TODO: cargar datos con vvff imputados

indicadores_long <- readRDS("data/mjc_full_set_prepared.rds") %>% filter(!str_detect(short_name, "MJC|\\d.+?"))
indicadores_wide <- indicadores_long %>% ensanchar_indicadores(id) %>% drop_na %>% select(-starts_with("MJC"))
```

# Análisis de Componentes Principales

## Verificación de supuestos

Comprobaciones según la literatura.

### Suficiente número de casos

```{r verificacion-supuestos, echo=F}
cumple <- "Se cumple"
no_cumple <- "No se cumple"

desc_1 <- "There should be at least 10 cases for each variable."
desc_2 <- "The cases-to-variables ratio should be no lower than 3."
desc_3 <- "The cases-to-variables ratio should be no lower than 5 (Bryant & Yarnold, 1995; Nunnaly, 1978, Gorsuch, 1983)."
desc_4 <- "The number of cases should be the larger of “5 × number of variables” and 100 (Hatcher, 1994)."
desc_5 <- "Hutcheson & Sofroniou (1999) recommend at least 150 - 300 cases (closer to 150 when there are a few highly correlated variables)."
desc_6 <- "There should be at least 200 cases, regardless of the cases-to-variables ratio (Gorsuch, 1983)."
desc_7 <- "There should be 51 more cases than the number of variables, to support chi-square testing (Lawley & Maxwell, 1971)."

verif_1 <- indicadores_long %>% group_by(short_name) %>% summarise(casos = sum(!is.na(value)))
verif_2 <- nrow(indicadores_wide %>% drop_na) / ncol(indicadores_wide %>% drop_na)
verif_4 <- 5 * ncol(indicadores_wide %>% drop_na)
verif_7 <- nrow(indicadores_wide %>% drop_na) > ncol(indicadores_wide) + 51

tribble(
  ~Regla                ,~`Descripción`, ~verif,
  "Rule of 10"          , desc_1       , as.character(all(verif_1$casos > 10)),
  "3:1 ratio"           , desc_2       , as.character(verif_2 >= 3),
  "5:1 ratio"           , desc_3       , as.character(verif_2 >= 5),
  "Rule of 100"         , desc_4       , paste0("El número recomendado de casos es ", verif_4, ". ", no_cumple),
  "Rule of 150"         , desc_5       , as.character(FALSE),
  "Rule of 200"         , desc_6       , as.character(FALSE),
  "Rule of significance", desc_7       , as.character(verif_7)
) %>% 
  mutate(`Verficación` = ifelse(verif == "TRUE", cumple, ifelse(verif == "FALSE", no_cumple, verif))) %>% 
  select(-verif)
```

### No sesgo en la selección de variables

Elegimos todas las que tenemos así que no.

### Datos atípicos

No puede haber datos atípicos en el ACP porque es un método basado en el álgebra lineal.

```{r datos-atipicos}
indicadores_long %>% 
  ggplot(aes(value)) +
  geom_boxplot(outlier.colour = "red") +
  facet_wrap(. ~ short_name, scales = "free")
```

Eliminación datos atípicos.

+ Se sustituyen los datos atípicos por los valores de los percentiles 2,5 y 97,5.

```{r eliminacion-outliers}
indicadores_long_sin_outliers <- indicadores_long %>% 
  cap_data(deleting = F)

indicadores_long_sin_outliers %>% 
  ggplot(aes(value)) +
  geom_boxplot(outlier.colour = "red") +
  facet_wrap(. ~ short_name, scales = "free")
```

Guardar datos en forma de matriz.

```{r datos-matriz}
indicadores_long_sin_outliers_df <- indicadores_long_sin_outliers %>% 
  ensanchar_indicadores(id_column = id) %>% 
  drop_na() %>% # realmente no necesario
  as.data.frame()

row.names(indicadores_long_sin_outliers_df) <- indicadores_long_sin_outliers_df$id

indicadores_long_sin_outliers_matriz <- indicadores_long_sin_outliers_df %>%
  select(-id) %>%
  data.matrix

saveRDS(indicadores_long_sin_outliers_matriz, "data/indicadores_long_sin_outliers_matriz.rds")
```


### Datos de intervalo

Se pueden usar datos en forma de intervalo (e.g. rankings).

### Linealidad 

```{r matriz-correlaciones-linealidad}
cor_matrix_spearman <- cor(indicadores_long_sin_outliers_matriz, 
                           indicadores_long_sin_outliers_matriz, 
                           "pairwise.complete.obs", "spearman")

cor_matrix_spearman <- cor_matrix_spearman %>% as.matrix

corrplot.mixed(cor_matrix_spearman, tl.cex = .5, tl.col = "black", addCoefasPercent = F)
```

### Normalidad multivariante

```{r test-normalidad-multivariante}
library(MVN)

mvna <- mvn(indicadores_long_sin_outliers_matriz, 
            scale = TRUE, 
            tol = 1e-42, 
            mvnTest = "mardia")

mvna$multivariateNormality
```

# Análisis de Componentes Principales

```{r acp}
library(AMR)

pca <- prcomp(indicadores_long_sin_outliers_matriz, scale = TRUE)

plot(pca, type = "l")
```

Los elementos `center` y `scale` almacenados en el objeto `pca` contienen la media y desviación típica de las variables previa estandarización (en la escala original).

```{r center-scale}
pca$center %>% round(2)
pca$scale %>% round(2)
```

`rotation` contiene el valor de los _loadings_  $\phi$ para cada componente (vector propio o _ eigenvector_).

```{r rotation}
pca$rotation
```

En los vectores de _loadings_ tenemos la combinación lineal de las componentes.

```{r acp-plot}
biplot(x = pca, cex = 0.6, col = c("blue4", "brown3"))
biplot(x = pca, scale = 0, cex = 0.6, col = c("blue4", "brown3"))
```

Una vez calculadas las componentes principales, se puede conocer la varianza explicada por cada una de ellas, la proporción respecto al total y la proporción de varianza acumulada.

```{r varianza-var-acumulada}
pca$sdev^2
prop_varianza <- pca$sdev^2 / sum(pca$sdev^2)
prop_varianza

ggplot(data = data.frame(prop_varianza[1:4], pc = 1:4),
       aes(x = pc, y = prop_varianza[1:4])) +
  geom_col(width = 0.3) +
  scale_y_continuous(limits = c(0,1)) +
  theme_bw() +
  labs(x = "Componente principal",
       y = "Prop. de varianza explicada")

prop_varianza_acum <- cumsum(prop_varianza)
prop_varianza_acum

prop_varianza <- pca$sdev^2/sum(pca$sdev^2)
prop_varianza_acum <- cumsum(prop_varianza)
ggplot(data = data.frame(prop_varianza_acum, pc = factor(1:length(prop_varianza_acum))),
       aes(x = pc, y = prop_varianza_acum, group = 1)) +
  geom_point() +
  geom_line() +
  geom_label(aes(label = round(prop_varianza_acum,2))) +
  theme_bw() +
  labs(x = "Componentes principales", 
       y = "Prop. varianza explicada acumulada")
```


```{r boot-pca, message=FALSE}
# library(bootSVD)
# library(pcaBootPlot)
# 
# boot_pca <- bootPCA(Y = indicadores_long_sin_outliers_matriz, K = 5, centerSamples = T)
# 
# biplot(x = boot_pca, scale = 0, cex = 0.6, col = c("blue4", "brown3"))
# boot_pca
# 
# pcaBootPlot(indicadores_long_sin_outliers_df, log2.transform = T, confidence.regions = T, use.prcomp = T)  
```

